【裁判字號】    89,訴,970
【裁判日期】    900911
【裁判案由】    殺人未遂
【裁判全文】
臺灣桃園地方法院刑事判決                          八十九年度訴字第九七號
    公  訴  人  臺灣桃園地方法院檢察署檢察官
    被      告  乙○○
    公設辯護人  丁○○
右列被告因殺人未遂案件，經檢察官提起公訴（八十九年度偵字第八六八一號），本
院判決如左：
        主  文
乙○○殺人未遂，處有期徒刑參年。扣案番刀壹把沒收。
        事  實
一、乙○○於民國八十九年六月九日凌晨二時二十分許，在桃園縣龜山鄉○○○路六
    九四號「富爺餐廳」飲酒後精神陷於耗弱之情形下，因細故與他人發生口角爭執
    ，心生憤懣，遂至其所經營位於該餐廳附近之「杜家豬腸冬粉」小吃店內取出番
    刀一把，返回餐廳欲找對方理論，適見丙○○步出餐廳門外，因誤認其係對方之
    同夥，乙○○明知其所持番刀柄長十七公分、刃長二十七公分、刀背厚實、刀鋒
    銳利，而頸部以上又係人身體之重要部位，如持上述刀械加以砍殺，極可能發生
    致死之結果，竟仍基於殺人之不確定故意，舉刀由上往下朝丙○○之顏面揮砍二
    刀，第一刀砍傷丙○○之左頸部，致其受有左頸部撕裂傷三公分之傷害，第二刀
    則因丙○○高舉右臂抵擋，致其因此受有右手尺側動脈、尺神經、尺側屈腕肌腱
    斷裂三乘六公分之傷害，丙○○旋因失血過多而暈厥倒地，乙○○為隨後步出餐
    廳之甲○○出言制止後，始行罷手，此時適有員警駕車巡邏經過，將丙○○送往
    敏盛綜合醫院急救後轉往長庚紀念醫院醫救治，始倖免於死，並當場扣得乙○○
    所有持以行兇之番刀一把。
二、案經被害人丙○○訴由桃園縣警察局龜山分局報請台灣桃園地方法院檢察署檢察
    官偵查起訴。
        理  由
一、訊據被告乙○○固坦承於右揭時、地持刀由上往下砍殺丙○○致其受有上開傷害
    等情不諱，惟矢口否認有何殺人未遂犯行，辯稱：伊無殺人之意，因對方人多，
    伊拿刀只是要嚇他們，伊當時若不反抗，一定會遭對方毆打，伊只是拿番刀在那
    邊揮，並不是故意要殺他的頸部，如要殺死他不會只砍一、二刀，伊也沒有逃跑
    ，刀子也自動交出來，且伊與被害人素無仇怨，並無殺人之動機云云。經查：（
    一）右揭犯罪事實，迭據被害人丙○○於警訊、偵查及本院審理中指訴綦詳，核
    與證人甲○○證述情節相符，而被害人因此受有左頸部撕裂傷、右手尺側動脈、
    尺神經、尺側屈腕肌腱斷裂等傷害，亦有長庚紀念醫院診斷證明書一紙附於偵查
    卷可稽，被告對於在右揭時、地持番刀將被害人砍傷之事實復不否認，並有被告
    所有供犯罪用之番刀一把扣案可資佐憑。（二）按行為人對於構成犯罪之事實，
    明知並有意使其發生者，為故意；行為人對於構成犯罪之事實，預見其發生而其
    發生並不違背其本意者，以故意論，刑法第十三條第一項、第二項分別定有明文
    。又殺人與傷害致死之區別，即在下手加害時有無死亡之預見為斷。至受傷處所
    是否致命部位，及傷痕之多寡，輕重如何，所受傷害之程度，是否為致命部位，
    僅足供認定有無殺意之參考，原不能為區別殺人與傷害致人死之絕對標準，但加
    害人之下手情形如何，於審究犯意方面，仍不失為重要參考資料。最高法院時三
    年上字第一三○九號、十九年上字第七一八號、同院二十年度非字第一○四號判
    例均著有明文闡述綦詳。是殺人罪之成立須以下手時是否具主觀之殺意及有無死
    亡之預見為斷，茲就被告所持凶器及砍殺部位以觀，該把番刀柄長十七公分、刃
    長二十七公分、刀背厚實、刀鋒銳利，有桃園縣警察局八十九年九月十八日桃警
    保字第七五一一九號函附卷可參，並經本院勘驗屬實，又頸部以上係人身體之要
    害部位，如持上述刀械加以砍殺，極可能發生致死之結果，亦屬眾所週知之事，
    被告明知如此，仍舉刀由上往下朝丙○○之顏面揮砍二刀，一刀擊中左頸部，一
    刀則因被害人以右手抵擋而砍中其右前手臂，本院就被害人之傷勢有無致死可能
    一節函詢敏盛綜合醫院，經該院函覆稱：病患丙○○左頸部三公分撕裂傷，右手
    腕四公分撕裂傷，右手血管、神經、肌腱有撕裂傷，大量出血，有出血性休克導
    致死亡的可能，予緊急輸血，止血後，轉往長庚醫院等節，有該院八十九年十二
    月二十七日八九敏法字第一二○四號函附卷可參，而經本院於九十年二月十五日
    審理時將上開醫院回函提示被告並詢其意見，答稱：無意見，傷到血管失血過多
    本來就可能會死等語，是被害人因遭被告砍傷有出血性休克導致死亡之可能，若
    非予緊急輸血處理得當，後果如何不難預見，又當時被告持刀高舉過頭由上往下
    朝被害人顏面揮砍，若非被害人及時以右手抵禦，生命恐已遭不測，是由被告所
    持刀械、砍殺部位、被害人之傷勢、以及被告自承知悉傷到血管流血過多可能導
    致死亡等節以觀，對其行為可能導致被害人死亡一節要難謂無預見。復據被告於
    本院九十年二月十五日審理時供稱：當時丙○○等五、六人從裡面走出來，伊以
    為是對方的人，伊怕被他們打，就拿店裡取藥材的番刀在那邊揮，（訊問：你刀
    如何揮）伊拿番刀高舉過頭，用右手由上往左下揮，伊揮了三次嚇嚇他們，都沒
    揮到，後來丙○○舉起左手趨前說『你敢殺我』，伊就砍下去，（訊問：砍丙○
    ○幾刀）二刀，第一刀好像就砍到他了，砍到他還是不退，伊又砍第二刀等語，
    是被告既持番刀揮砍，一般人見狀避之唯恐不及，被害人豈有以身犯險之可能，
    且被害人如舉起左手趨前，第一刀亦不至傷及左頸，被告所辯顯然不實。又被害
    人手無寸鐵，依本院開庭時所見，身材又不若被告高大，被告若只係嚇阻之意，
    何以持刀揮砍，又茍無殺意，又何以擇人體最脆弱之頭部、顏面揮砍，再其揮砍
    一刀擊中頸部後竟仍不罷手，猶再朝其要害頭部揮砍第二刀，幸而被害人及時以
    右手防抵，否則後果如何不難預見，是由被告刀刀均揮向足以取人性命之頭部，
    實難認其無殺人之意。（三）再殺人與傷害人致死之區別，應以加害人有無殺意
    為斷，不能因與被害人素不相識，原無宿怨，即認為無殺人之故意，最高法院五
    一年台上字第一二九一號著有判例可參，被告殺人之動機如何，有無仇怨，固可
    作為被告有無殺人犯意之參考，但二者非有必然之關係，蓋僅瞄人一眼即惹來殺
    機者，於現今之社會亦不乏見，如具殺意，縱殺一刀已構成犯罪，反之，如不具
    殺意，縱殺數刀亦未必成立殺人罪，是被告辯稱與被害人素無仇怨，無殺人動機
    ，且僅砍殺二刀，無致死之意云云，亦不可採。（四）惟本院衡酌彼此間本無深
    仇大恨，僅因細故發生口角爭執後誤認被害人係對方之同夥，因而持刀砍殺，尚
    難認被告有必置被害人於死地之直接故意，然其持銳利番刀朝人體最脆弱之頭部
    、顏面要害部位砍殺，極可能發生死亡之結果，依通常經驗法則本為一般人均可
    預見，被害人並因此受有左頸部三公分、右手尺側動脈、尺神經、尺側屈腕肌腱
    斷裂三乘六公分等傷害，有出血性休克導致死亡之可能，經送醫緊急輸血後，始
    倖免於難，是被告於行為時對於其所為可能造成被害人死亡之結果，具有能預見
    其發生而其發生不違背其本意之不確定故意，至為灼然。從而本件事證明確，被
    告犯行堪以認定。
二、核被告所為係犯刑法第二百七十一條第二項、第一項之殺人未遂罪，其著手殺人
    行為之實施，而未生死亡之結果，為未遂犯，應依刑法第二十六條前段之規定，
    按既遂犯之刑度減輕其刑。另據被告警訊時供稱：作案後番刀便被上前制止的民
    眾取走，案發後伊坐上自小客車並未開動該車等語，於本院審理中陳稱：伊當時
    只是坐在車上，車子沒有發動，無離去之意，當天約喝了一瓶左右的高梁酒，伊
    後來清醒有向被害人道歉等語，證人林彩微警訊時證稱：伊聽見外面有吵鬧聲，
    即出來察看，發現警察正在盤查乙○○，當時乙○○正坐在自小客車內等語，是
    由被告於事發後非但不知掩飾其犯行，猶將兇刀交予在場不詳之民眾，且端坐於
    車上並無逃離之情形，又於當日凌晨二時二十分許事發後至同日零晨五時十分始
    檢測其酒精含量，猶側得其呼氣中之酒精濃度高達每公升○‧七一毫克，有卷附
    酒精測試單一紙可考，而參以酒精在血液中之濃度如達○‧七一四毫克至一‧四
    二八毫克時，對人體將產生精神錯亂、平衡感受損、言詞不清、定向力障礙、感
    覺障礙等影響，有駱宜安教授所著刑事鑑識學第三九二頁可稽，顯然被告於行為
    時對外界事務之知覺理會即判斷作用，已較普通人之平均程度有顯然減退之情形
    ，且其行為之初係因飲酒過量陷於精神耗弱之狀態後，嗣因細故與人發生衝突，
    始萌生不確定之殺人犯意，並非憑藉酒力以增加其犯罪之決心，堪認被告行為時
    之精神狀態已達於耗弱之程度，應依刑法第十九條第二項之規定遞減其刑。爰審
    酌被告有多次傷害及殺人未遂之不良前科素行，猶不知警惕，屢屢再犯，顯見其
    性情暴戾，惡性匪淺，所生危害非微，且迄未與被害人達成和解、賠償其損失，
    惟犯後態度尚佳等一切情狀，量處如主文所示之刑，以資懲儆。至扣案番刀一把
    係被告所有供犯罪所用之物，應依刑法第三十八條第一項第二款之規定併予宣告
    沒收。
據上論斷，應依刑事訴訟法第二百九十九條第一項前段、刑法第二百七十一條第二項
、第一項、第二十六條前段、第十九條第二項、第三十八條第一項第二款，判決如主
文。
本案經檢察官胡原龍到庭執行職務。
中      華      民      國      九十      年     九     月     十一     日
                                臺灣桃園地方法院刑事第五庭
                                    審判長法  官  范清銘
                                          法  官  陳彥宏
                                          法  官  鍾淑慧
右正本證明與原本無異。
如不服本判決，應於判決送達後十日內向本院提出上訴狀( 應附繕本 )，上訴於
臺灣高等法院。
                                          書記官  吳一凡
中      華      民      國      九十      年     九     月     十三     日
附論罪科刑依據之法條：
中華民國刑法第二百七十一條
 (普通殺人罪)
殺人者，處死刑、無期徒刑或十年以上有期徒刑。
前項之未遂犯罰之。
預備犯第一項之罪者，處二年以下有期徒刑。


司法院資訊處製作；財團法人民間司法改革基金會備份。
